臺灣板橋地方法院民事判決　　　　　　　 96年度訴字第609號
原　　　告　甲○○
訴訟代理人　吳奎新律師
複代理人　　陳添信律師
被　　　告　諾得比科技開發股份有限公司
特別代理人　乙○○
上列當事人間請求確認董事委任關係不存在事件，經本院於民國
96年6月21日言詞辯論終結，判決如下：
    主  文
確認原告與被告間董事委任關係不存在。
訴訟費用由被告負擔。
    事實及理由
一、程序方面
??按公司經中央主管機關撤銷或廢止登記者，應行清算程序，
    此觀公司法第26條之1 規定準用同法第24條至第26條規定至
    明。本件被告業經經濟部於民國94年7月28日以經授中字第
    0943477042號函廢止登記在案，有公司基本資料查詢1 紙附
    卷可稽（附於本院卷第34頁），依上開規定，即應行清算程
    序。次按股份有限公司應由董事長對外代表公司，惟公司與
    董事間訴訟，除法律另有規定外，則由監察人或股東會所選
    任之人代表公司為訴訟，公司法第208 條第3 項、第213 條
    定有明文，其立法目的乃恐董事長代表公司對董事起訴，難
    免有循私之舉。又依公司法第322 條第1 項之規定，公司之
    清算，原則上以董事為清算人，除非公司法或章程另有規定
    或股東會另選清算人時，不在此限。且清算人於執行清算事
    務範圍內，除另有規定外，其權利義務與董事同（公司法第
    324 條）。是董事原則上應為清算人，且清算人之權利義務
    與董事同，則董事以清算人身分對董事為訴訟，亦難免有循
    私之舉。依同一法理，仍不宜由董事以清算人身分對董事為
    訴訟。再查清算中，公司股東會與監察人依然存續，對董事
    之訴訟依法仍應由監察人或股東會所選任之人代表公司為之
    ，始為適法（最高法院94年度臺上字第230 號判決意旨可資
    參照）。是依上說明，被告應行清算程序，就本件董事與公
    司間之訴訟，本應以被告之監察人乙○○為被告之法定代理
    人，惟乙○○已於91年7 月15日向被告辭職乙節，業據乙○
    ○到庭陳述明確，且提出辭職同意書一份為證（見本院卷第
    71 頁） 。而依卷附之被告變更登記事項卡、91年9 月6 日
    股東臨時會議議事錄、董事會議事錄、簽到簿、92年7 月8
    日股東臨時會議事錄、董事會議事錄、監察人願任同意書、
    董事願任同意書等資料（見本院卷第121 頁至第145 頁、第
    155 頁、第156 頁、第160 頁、第161 頁）所示，乙○○於
    辭職後，固又二度被選任為被告之監察人，任期分別為91年
    9 月10日至94年9 月9 日、92年7 月8 日至95年7 月7 日止
    ，然原告、乙○○、訴外人蘇建仲均不知被告曾於91年9 月
    6 日、92年7 月8 日召開股東臨時會或董事會之事，上述91
    年9 月6 日股東臨時會議議事錄紀錄人員蘇建仲之印章、91
    年9 月6 日及92年7 月8 日董事會議事錄簽到簿上原告之簽
    名、監察人願任同意書乙○○之簽名、董事願任同意書上原
    告之簽名均非真正等情，除經原告、乙○○陳述相符，並據
    證人蘇建仲到庭證述明確（見本院卷第150 頁、第151 頁）
    ，而92年7 月8 日董事會議事錄、董事願任同意書上「黃月
    珠」之簽名乃訴外人陳芳德（已於94年11月30日死亡）偽造
    之事實，亦有臺灣桃園地方法院94年度桃簡字第1058號刑事
    簡易判決足參（見本院卷第29頁、第36頁、第37頁），堪認
    乙○○於91年7 月15日辭任後，並未再經選任為被告之監察
    人，致無監察人可任本案被告之法定代理人，本院前業據原
    告聲請，選任乙○○為本案被告之特別代理人，故本件訴訟
    應由特別代理人乙○○為被告進行訴訟，合先敘明。
二、原告起訴主張：
(一)、原告於90年5 月間，因陳芳德、黃麗珠之邀而擔任被告之業
    務經理，並在其遊說下以新臺幣73萬元加入公司之投資，嗣
    後原告被選為董事，黃麗珠為董事長，陳芳德則擔任總經理
    ，惟後因被告經營不善，原告連薪資均無法取得，乃於92年
    2 月間提出辭呈，向被告辭去董事職務，董事長及總經理均
    同意進行變更手續，原告即離開被告公司。
(二)、原告嗣於94年1 月10日接獲經濟部之通知，指稱被告逾期未
    申報年度決算書函，始知被告直至93年底仍未代原告辦理董
    事之變更，亦曾發存證信函要求被告速予辦理變更，惟陳芳
    德夫婦仍不予置理。直至95年間原告遭財政部臺灣省北區國
    稅局新莊稽徵所要求原告補繳稅款，原告乃與陳芳德聯絡，
    惟其已不知去向，原告乃向經濟部查詢被告之公司變更情形
    ，始發現被告於92年7 月8 日召開股東臨時會，由黃麗珠擔
    任主席，黃月珠為紀錄，並再次將原告選舉為董事，惟原告
    從未接獲召開股東臨時會之通知，亦未投票選舉，更未表示
    參與該次董事之選舉，然該次會議紀錄竟記載股東33人全部
    出席，所有董事（含原告在內）均獲投票600 萬股，顯然該
    臨時股東會之會議紀錄係偽造。甚者，陳芳德於當日立即偽
    造召開董事會，並於董事會之議事錄簽到簿、董事願任同意
    書上偽造原告之簽名及偽造董事會議事錄（主席為陳芳德，
    紀錄為黃月珠）、公司變更登記申請書，向經濟部申請公司
    變更登記並已獲准，顯知陳芳德、黃麗珠、黃月珠等人涉嫌
    行使偽造文書之罪嫌，原告前已向臺灣板橋地方法院檢察署
    提出告訴。
(三)、上開事實經檢察署偵查後，檢察官雖對陳芳德、黃麗珠、黃
    月珠三人以95年度偵字第28277 號為不起訴處分，然依該不
    起訴處分書之內容，係檢察官認定黃麗珠、黃月珠辯陳其等
    並未參與上開股東會及董事會，實際負責人為陳芳德乙節堪
    予採信，而對其二人為不起訴處分，至被告之實際經營者陳
    芳德已過世，依法不得訴追其偽造文書之刑事責任，故僅得
    為不起訴處分。又黃月珠前曾對陳芳德就92年7 月8 日之股
    東會選其為被告董事乙職提起偽造文書告訴，經臺灣桃園地
    方法院判決陳芳德確有偽造之事實而判處有期徒刑4 月在案
    。由此可知，92年7 月8 日所召開之股東會及董事會議事錄
    顯係由陳芳德一人偽造，再由陳芳德向經濟部申請公司變更
    登記，將原告登記為董事，致原告遭國稅局通知補繳稅款，
    則原告即有請求確認董事委任關係不存在之法律上利益，為
    此提起本件訴訟等語，並聲明求為判決如主文所示。
三、被告則陳稱：對於原告主張之事實沒有意見等語。
四、經查原告主張其業於92年2 月間向被告辭任董事職務，並離
    開公司，惟被告之實際負責人陳芳德嗣後仍偽造股東臨時會
    議紀錄、董事會議事錄、被告變更登記申請書等件向經濟部
    申請公司變更登記，將原告登記為董事等事實，業據原告提
    出與其所述相符之同意書、經濟部94年1 月10日函、存證信
    函、股東臨時會會議紀錄、被告章程、股東名簿、董事會議
  　事錄、董事願任同意書、簽到簿、公司變更登記申請書、臺
    灣板橋地方法院檢察署95年度偵字第28277 號不起訴處分書
    、臺灣桃園地方法院94年度桃簡字第1058號刑事簡易判決等
    件為證，被告對於原告之前揭事實未加以爭執，自堪認原告
    主張之事實為真正。復按公司設立登記後，有應登記之事項
    而不登記，或已登記之事項有變更而不為變更之登記者，不
??得以其事項對抗第三人；又公司與董事間之關係，除另有規
    定外，依民法關於委任之規定。公司法第12條、第192 條第
    4 項分別定有明文。本件原告既已向被告公司辭任董事職務
    ，當然失其董事身分，原告復未同意再經選任為董事，惟陳
    芳德仍持前揭偽造之文書，向經濟部申請為不實之登記，致
    主管機關登記之資料仍登載原告為被告董事，依前開規定，
    原告即不得以其業已辭任董事之事實對抗第三人，此將使原
    告在私法上之地位有受侵害之危險，而此項危險既得以確認
    判決除去，從而，原告據以提起本訴，請求確認兩造間之董
    事委任關係不存在，為有理由，應予准許。
五、結論：原告之訴為有理由，依民事訴訟法第78條，判決如主
    文。
中　　華　　民　　國　　96　　年　　7 　　月　　4　　日
                  民事第三庭    法　官　吳佳穎
以上正本係照原本作成
如對本判決上訴，須於判決送達後20日內向本院提出上訴狀
中　　華　　民　　國　　96　　年　　7 　　月　　4　　日
                            書記官　黃美雲
